臺灣花蓮地方法院刑事判決　　　　　　　　　　　　　九十三年度訴字第一八號
　　公　訴　人　臺灣花蓮地方法院檢察署檢察官
　　被　　　告　戊○○
　　指定辯護人　乙○○律師
右列被告因違反槍砲彈藥刀械管制條例案件，經檢察官提起公訴（九十三年度偵字第
一八０一號），本院判決如左：
    主  文
戊○○連續未經許可，持有可發射子彈具有殺傷力之改造手槍，處有期徒刑壹年拾月
，併科罰金新臺幣壹拾萬元，罰金如易服勞役以銀元參佰元即新臺幣玖佰元折算壹日
。扣案之改造手槍貳支（壹支槍枝管制編號：0000000000，扣於台灣花蓮
地方法院檢察署九十三年度偵字第一三二六號卷中；另壹支槍枝管制編號：0000
000000號，扣於台灣花蓮地方法院檢察署九十三年度偵字第一八０一號卷中）
、子彈拾壹顆、槍管壹支（附著於槍枝管制編號：0000000000號不具殺傷
力玩具手槍上），均沒收之。
    事  實
一、戊○○明知可發射子彈具有殺傷力之改造手槍、子彈及槍砲之主要組成零件槍管
    ，為槍砲彈藥刀械管制條例所管制之物品，未經許可，不得無故持有，竟基於持
    有手槍、子彈及槍砲主要組成零件槍管之概括犯意，先於民國九十三年六月初某
    日，在花蓮縣花蓮市○○路一一五號二樓之二辛○○住處，持有可發射子彈具殺
    傷力之改造手槍一支（槍枝管制編號0000000000，以下簡稱改造手槍
    甲）及子彈十七顆（其中六顆因鑑驗試射用罄，餘十一顆），將之交付予辛○○
    （業經另案判決），作為其向辛○○調用第一級毒品海洛因之擔保，又於九十三
    年七月四日上午十時許，在花蓮縣吉安鄉光華村全民住宅社區附近，發現可發射
    子彈具殺傷力之手槍一支（槍支管制編號0000000000，以下簡稱改造
    手槍乙）、槍枝主要組成零件金屬槍管一支（附著於槍枝管制編號000000
    0000號不具殺傷力玩具手槍上）、未完成改造手槍二支（槍枝管制編號00
    00000000號、0000000000號，均不具殺傷力）、子彈彈殼一
    包、彈簧五條、螺絲起子二支、槍管半成品二支，為脫離本人所持有之物，竟意
    圖為自己不法之所有將之據為己有，而持有上開可發射子彈具殺傷力手槍一支及
    槍枝主要組成零件之金屬槍管一支。嗣於九十三年七月二日，經警在花蓮市○○
    路○段一一五號二樓之二辛○○住處，扣得上開改造手槍甲一支及子彈十七顆；
    另於同年七月六日，為警持本院九十三年度聲搜字第二二一號搜索票，在花蓮市
    ○○街一四三號四樓戊○○住處查獲前開改造手槍乙、金屬槍管一支、未完成改
    造手槍二支、子彈彈殼一包、彈簧五條、螺絲起子二支及槍管半成品二支。
二、案經花蓮縣警察局報告臺灣花蓮地方法院檢察署檢察官偵查起訴。
    理  由
一、按「被告以外之人於審判外之言詞或書面陳述，除法律有規定者外，不得做為證
    據。」；「被告以外之人於檢察事務官、司法警察官或司法警察調查中所為之陳
    述，與審判中不符時，其先前之陳述具有較可信之特別情況，且為證明犯罪事實
    存否所必要者，得為證據。」，刑事訴訟法第一百五十九條第一項、第一百五十
    九條之二分別定有明文。本案公訴人以證人丁○○、辛○○於警詢中之證詞為證
    據，指定辯護人則抗辯前開證據無證據能力，經查：
（一）證人丁○○於警詢中證稱：大約在九十三年六月初，被告拿一把槍予證人辛○○換毒品等語（警卷第二十八頁），與其於另案九十三年度訴字第一六三號辛○○違反毒品危害防制條例案件本院審理中證稱：伊沒有親眼見到被告拿槍，
      都是從證人辛○○口中得知等語，並不相符，公訴人復未舉證證明證人丁○○
      前開警詢中之證詞有何較可信之特別情況，揆諸前開說明，應認其警詢中之證
      詞無證據能力。
（二）證人辛○○於警詢中證稱：被告將一把點二二的手槍先押放在伊處，跟伊拿二
      公克之海洛因等語，與其於本院審理中證稱：被告介紹「生哥」之人向伊拿了
      約０．０一或０．０二公克海洛因後，因不便將扣案改造手槍甲及子彈帶回台
      中，故寄放在伊處，伊在警詢中因為提藥，根本忘記槍枝和子彈是「生哥」交
      給伊的事等語，不相符合，然查，證人辛○○在其涉犯本院九十三年度訴字第
      一六三號毒品危害防制條例案件中，於九十三年九月二日、十一月四日本院準
      備程序中，均稱扣案改造手槍甲及子彈為被告所交付（九十三年度訴字第一六
      三號卷第十九頁、第七十八頁），堪信其前開警詢中之證詞係出於其本意所為
      ，況查，槍枝、子彈嚴重危害治安，故一向被警方列為查緝之重點，且持有槍
      枝、子彈所涉之刑度不輕，此為一般人所知悉，而證人辛○○與綽號「生哥」
      之人僅有一次交易十分微量毒品之接觸機會，甚至連「生哥」之真實姓名均不
      知，卻甘冒違法輕易為不熟識之人保管槍枝、子彈，「生哥」竟會無畏於遭不
      熟識之證人辛○○出賣而輕易交付槍枝、子彈，實大悖於常情，證人辛○○前
      開於本院審理中之證詞實難採信。況查，被告於九十三年六月十九日以000
      0000000號行動電話撥打證人辛○○0000000000行動電話，
      被告稱：我小龍。證人辛○○稱：怎樣？被告稱：人家要拿二二，可以拿出來
      給人家看一下嗎？有通訊監察譯文一份在卷可稽，又電話中所稱之「二二」係
      指警方於九十三年七月二日查扣之改造手槍甲，業據被告於本院審理中所承認
      ，則被告若對該槍枝沒有支配權，又豈能任意要求證人辛○○將槍枝拿出來給
      他人查看，足認證人辛○○前開警詢中證稱扣案改造手槍甲及子彈均為被告所
      交付等語與事實相符，應認具有可信之特別情況，且查，證人辛○○前開警詢
      中證詞，係為證明被告持有可發射子彈具殺傷力槍枝及子彈之犯罪事實存否所
      必要之證據，揆諸前揭規定，應認證人辛○○前開警詢筆錄得做為證據，而具
      備證據能力。
二、訊據被告戊○○固坦承於前揭時間、地點拾獲可發射子彈具殺傷力之手槍一支、
    槍枝主要組成零件金屬槍管一支、未完成改造手槍二支、子彈彈殼一包、彈簧五
    條、螺絲起子二支、槍管半成品二支，並有前開物品扣案可佐，堪信被告確有侵
    占離本人所持有之物犯行，惟被告矢口否認有何違反槍砲彈藥刀械管制條例之犯
    行，辯稱：伊並未持改造手槍甲與子彈十七顆前往證人辛○○家中購買毒品，實
    際上，伊介紹友人「生哥」向證人辛○○購買毒品，「生哥」並在伊住處將扣案
    改造手槍甲及子彈十七顆交付辛○○用為購買毒品之抵押，伊未曾持有上開槍枝
    及子彈；另伊雖於九十三年七月四日拾獲扣案改造手槍乙及金屬槍管各一支，但
    伊隔天即詢問花蓮縣警察局吉安派出所警員甲○○關於報繳槍枝之事宜，但因甲○○沒有空所以還來不及報繳，翌日就被警察持搜索票搜索伊住家而查扣之，伊
    並沒有非法持有改造手槍乙及金屬槍管各一支之故意云云，然查：
（一）扣案之槍彈經送內政部警政署刑事警察局鑑定結果，認送鑑改造手槍一支（槍
      枝管制編號0000000000號），認係由仿ＣＯＬＴ廠半自動手槍製造
      之金屬玩具手槍，換裝土造金屬槍管改造而成之改造手槍，機械性能良好，可
      擊發適用子彈，認具有殺傷力；送鑑改造手槍一枝（槍枝管制編號00000
      00000號），認係由仿轉輪手槍製造之金屬玩具手槍車通槍管和轉輪內阻
      鐵、換裝土造撞針而成之改造手槍，機械性能良好，可擊發適用子彈，認具有
      殺傷力；改造子彈二顆，認均係由０．二二吋建築工業用彈加裝直徑分別約四
      ．七和五．０ｍｍ土造金屬彈頭而成之改造子彈，經採樣一顆試射，可擊發，
      認具殺傷力；改造子彈十五顆，認均係由０．二二吋建築工業用彈加裝直徑分
      別約五．０ｍｍ土造金屬彈頭而成之改造子彈，底火皿均有撞擊痕，經採樣五
      顆試射，均可擊發，認具殺傷力；送鑑改造手槍一支（槍枝管制編號0000
      000000號），認係由仿ＧＬＯＣＫ廠十七半自動手槍製造之玩具手槍換
      裝土造金屬槍管改造而成之改造手槍，認不具殺傷力，但上開「土造金屬槍管
      」認定係內政部八十六年十一月二十四日以台（八六）內警字第八六七０六八
      三號公告之槍砲彈藥主要組成零件，分別有內政部警政署九十三年七月二十九
      日刑鑑字第０九三０一四四五三八號、九十三年八月六日刑鑑字第０九三０一
四四五三六號鑑定書二份及內政部九十三年十二月二十八日內授警字第０九三
      ００七七四六五號函一份附卷可稽，從而扣案之改造手槍甲、改造手槍乙、子
      彈十七顆及金屬槍管一支，自屬槍砲彈藥刀械管制條例第十一條所稱之其他可
      發射子彈具有殺傷力之槍枝、第十二條所稱子彈及第十三條規定之槍砲主要組
      成零件無訛。
（二）被告初於警詢中供述：扣案改造手槍甲及子彈十七顆交易時，由伊陪同「生哥
      」到花蓮縣花蓮市○○路與證人辛○○購買毒品，「生哥」當場分給伊二千元
      海洛因（警卷第八頁），復於偵訊中陳述：手槍是「生哥」的，是「生哥」叫
      伊去換毒品的（偵卷第三頁反面），另於本院準備程序則供述：子彈和改造手
      槍甲是「生哥」的，證人辛○○和丁○○到伊住處賣毒品給「生哥」，毒品交
      易由他們去進行，伊不知道等語，其供詞前後矛盾，已令人疑其辯詞之真實性
      。又被告於九十三年六月初某日，在花蓮縣花蓮市○○路一一五號二樓之二辛○○住處，將可發射子彈具殺傷力之改造手槍甲一支及子彈十七顆，交付證人
      辛○○，作為其向證人辛○○調用第一級毒品海洛因之擔保一情，業據證人辛○○於警詢中供述明白（警卷第十八頁），並有警方於證人辛○○住處搜得之
      改造手槍甲一支及子彈十七顆扣案可稽，堪信其前開證詞為真實。被告雖以前
      詞置辯，證人辛○○於本院亦翻異前詞證稱：被告介紹姓名年籍不詳綽號「生
      哥」之人向伊拿約０．０一或０．０二公克海洛因後，因「生哥」不便將扣案
      改造手槍甲及子彈帶回台中，故寄放在伊處，伊在警詢中因為提藥，根本忘記
      槍枝和子彈是「生哥」交給伊的事等語，然證人辛○○自其因涉犯毒品案件於
      九十三年七月二日為警逮捕，於同日、翌日（即七月三日）二次警詢中及在其
      涉犯九十三年度訴字第一六三號違反毒品危害防制條例案件中於同年九月二日
      、十一月四日本院準備程序中，均證稱扣案改造手槍甲及子彈均為被告所交付
      （九十三年度訴字第一六三號卷第十九頁、第七十八頁），從未提及該槍枝及
      子彈與「生哥」有關，迨前開案件於九十四年二月十六日被告到庭作證，並證
      稱上開槍枝及子彈為「生哥」交付證人辛○○後，證人辛○○始改口稱上開槍
      枝及子彈為「生哥」所交付，並非被告所交付；另衡以槍枝、子彈嚴重危害治
      安，故一向被警方列為查緝之重點，且持有槍枝、子彈所涉之刑度不輕，此為
      一般人所知悉，而證人辛○○與綽號「生哥」之人僅有一次交易十分微量毒品
      之接觸機會，甚至連「生哥」之真實姓名均不知，卻甘冒違法輕易為不熟識之
      人保管槍枝、子彈，「生哥」竟會無畏於遭不熟識之證人辛○○出賣而輕易交
      付槍枝、子彈，實有違常情，被告及證人辛○○復無法說明「生哥」之年籍資
      料，已足令人懷疑「生哥」為被告及證人辛○○為卸免被告罪責所虛擬之人物
      。
      況查於九十三年六月十九日被告以0000000000號行動電話撥打證人
      辛○○0000000000行動電話，被告稱：我小龍。證人辛○○稱：怎
      樣？被告稱：人家要拿二二，可以拿出來給人家看一下嗎？有通訊監察譯文一
      份在卷可稽，又證人辛○○於警詢中證稱電話中所稱之「二二」係指警方於九
      十三年七月二日查扣之小轉輪槍枝（按即改造手槍甲），則被告若對該槍枝沒
      有支配權，又豈有權利要求證人辛○○將槍枝拿出來給他人查看，是均足認被
      告前開辯稱改造手槍甲及子彈十七顆係「生哥」交付證人辛○○，其並未持有
      上開槍枝及子彈等語並非真實，不足採信。
（三）被告雖辯稱其撿拾改造手槍乙及金屬槍管後有報繳之意思，並無持有之故意云
      云，惟其前開辯詞與被告於警詢中供述：改造手槍、槍管等物是伊撿回來玩的
      （警卷第四頁）；伊昨天（九十三年七月五日）有想交給警方處理，但還未決
      定送交警方等語（警卷第五頁），均不相符合，已難認其主觀上確有要報繳之
      意思，而無持有之故意。另查，被告與證人己○○於九十三年七月四日至全民
      住宅找朋友，被告至附近垃圾堆上廁所，撿到一白色尼龍袋，打開來看發現內
      裝手槍一支、未完成改造手槍二支（內含具殺傷力金屬槍管一支）、子彈彈殼
      一包、彈簧五條、螺絲起子二支、槍管半成品二支，證人己○○建議交到警察
      局，被告雖有附和，但被告當天沒有將之交至警察局一情，業據證人己○○於
      警詢及本院審理中證述綦詳，且為被告於本院審理中所是認，則被告若有報繳
      之意思，為何不於知悉尼龍袋內所裝係違法之改造手槍及槍枝主要組成零件之
      當下，直接將該物放回垃圾堆中並打電話告知警察此事，或委由證人己○○帶
      至警局報繳，反而將之拾起帶走並放置於身邊直至為警搜索查扣，徒增自己之
      煩擾？況證人甲○○於本院審理中證稱：被告於九十三年七月四日和伊一起至
      花蓮縣光復鄉○○○○路上被告有口頭提及朋友那邊有一支改造槍枝品質不是
      很好，問伊要如何報繳，伊回答只要拿到警察局就好了，但被告並沒有說他那
      邊有槍要報繳等語，又查，證人丙○○於九十三年七月六日進入被告位於花蓮
      市○○街一四三號四樓住處，見到有槍枝放置於床上，被告並把玩該槍枝，嗣
      後即為警察持搜索票搜索後查扣等情，業據證人丙○○於警詢及本院審理中證
      述明確，則被告若欲報繳槍枝，為何不對證人甲○○直接表明報繳之意，又豈
      會自行將槍枝拿出把玩，並讓證人丙○○觀看，是均足認被告於拾獲前開改造
      手槍乙及金屬槍管一支後，並無報繳之意願，被告前開辯稱其還來不及報繳即
      被查獲等語，應為事後卸責之詞，委不足採信。
（四）綜上，足認被告持有改造手槍甲、子彈十七顆、改造手槍乙及金屬槍管一支之
      事實，其前開辯稱係「生哥」交付改造手槍甲及子彈十七顆予證人辛○○，又
      其拾獲改造手槍乙及金屬槍管一支後，本欲向警員甲○○報繳，但來不及報繳
      就被查獲，其並無持有之故意云云，不足採信。本案事證明確，被告犯行洵堪
      認定，應予依法論科。
二、查被告行為後，槍砲彈藥刀械管制條例業於九十四年一月二十六日修正公布，同
    年一月二十八日生效，被告行為時，該條例第十一條第四項規定未經許可，持有
    可發射金屬或子彈具有殺傷力之槍枝者，處一年以上七年以下有期徒刑，併科新
    臺幣七百萬元以下罰金，修正後已改列至同條例第八條第四項，且法定刑提高為
    三年以上十年以下有期徒刑，併科新臺幣七百萬元以下罰金，經比較新舊法結果
    ，以舊法對被告較為有利，爰依刑法第二條第一項但書之規定，適用修正前之槍
    砲彈藥刀械管制條例。核被告所為，係犯修正前槍砲彈藥刀械管制條例第十一條
    第四項之持有可發射子彈具有殺傷力之槍枝罪、同條例第十二條第四項之持有子
    彈罪、第十三條第四項之持有槍砲之主要組成零件罪及刑法第三百三十七條侵占
    離本人所持有之物罪。被告上開持有可發射子彈具有殺傷力之槍枝罪（改造手槍
    甲部分）與持有具有殺傷力之子彈罪間，及持有可發射子彈具有殺傷力之槍枝罪
    （改造手槍乙部分）與持有槍砲之主要組成零件罪間，均係以一行為犯之，為想
    像競合犯，應依刑法第五十五條前段之規定，分別從一重之持有可發射子彈具有
    殺傷力槍枝罪論處。被告侵占離本人持有之物與持有可發射子彈具殺傷力之槍枝
    （改造手槍乙部分）犯行間，有方法結果之牽連關係，應從一重論以持有可發射
    子彈具殺傷力槍枝罪。被告多次持有可發射子彈具有殺傷力槍枝之行為，時間緊
    接，所犯罪名相同，顯係出於概括之犯意為之，為連續犯，爰依刑法第五十六條
    之規定以一罪論，並加重其刑。公訴人認被告前開犯行應為數罪併罰，容有誤會
    ，併此敘明。爰審酌被告有竊盜、傷害、妨害兵役等前科，有台灣高等法院被告
    全國前案紀錄表一紙在卷可稽，素行不佳、其犯罪動機、所用手段、其犯罪方法
    已影響社會治安，對人身安全造成危害，及犯罪後矢口否認犯行，態度非佳等一
    切情狀，量處如主文所示之刑，並就併科罰金部分諭知易服勞役之折算標準。
三、扣案之仿ＣＯＬＴ廠改造半自動玩具手槍一支（槍枝管制編號：0000000
    000號）、仿轉輪手槍製造之金屬玩具手槍一支（槍枝管制編號000000
    0000號）、子彈十一顆及槍管一支（附著於槍枝管制編號00000000
    00號不具殺傷力改造手槍上）屬違禁物，應依刑法第三十八條第一項第一款規
    定，均宣告沒收。又子彈六顆，業經鑑驗試射用罄，扣案之改造手槍二支（槍枝
    管制編號0000000000號、0000000000號）、槍管半成品二
    支，均不具殺傷力，有內政部九十三年十二月二十八日內授警字第０九三００七
    七四六五號函一份附卷可稽，均非屬違禁物，另扣案之子彈彈殼一包、彈簧五條
    及螺絲起子二支等物，為被告所侵占他人之物，非被告所有，自均不得宣告沒收
    ，附此敘明。
據上論斷，應依刑事訴訟法第二百九十九條第一項前段，修正前槍砲彈藥刀械管制條
例第十一條第四項、第十二條第四項、第十三條第四項，刑法第二條第一項但書、第
十一條前段、第五十六條、第三百三十七條、第五十五條、第四十二條第二項、第三
十八條第一項第一款，罰金罰鍰提高標準條例第二條，判決如主文。
本案經檢察官庚○○到庭執行職務。
中    華    民    國    九十四      年    六        月        三十      日
                              臺灣花蓮地方法院刑事第二庭
                                  審判長法官  林  碧  玲
                                        法官  陳  世  博
                                        法官  俞  秀  美
右正本證明與原本無異。
如對本判決不服，應於送達後十日內，向本院提出上訴狀。（應抄附繕本）
                            法院書記官
中    華    民    國    九十四      年    六        月        三十      日
附錄本判決論罪之法律條文：
修正前槍砲彈藥刀械管制條例第十一條第四項：
未經許可，持有、寄藏或意圖販賣而陳列第一項所列槍砲者，處一年以上七年以下有
期徒刑，併科新台幣七百萬元以下罰金。
修正前槍砲彈藥刀械管制條例第十二條第四項：
未經許可，持有、寄藏或意圖販賣而陳列第一項所列子彈者，處五年以下有期徒刑，
併科新台幣三百萬元以下罰金。
修正前槍砲彈藥刀械管制條例第十三條第四項：
未經許可，持有、寄藏或意圖販賣而陳列第一項所列零件者，處六月以上五年以下有
期徒刑，併科新台幣三百萬元以下罰金。
